【裁判字號】    97,抗,116
【裁判日期】    971027
【裁判案由】    本票裁定強制執行
【裁判全文】
臺灣臺南地方法院民事裁定               97年度抗字第116號
抗  告  人  甲○○
相  對  人  乙○○
            丙○○
上列抗告人因與相對人乙○○等間本票裁定強制執行事件，對於
中華民國97年8月21日本院97年度司票字第1254號民事裁定提起
抗告，本院裁定如下：
    主  文
抗告駁回。
抗告程序費用新台幣壹仟元由抗告人負擔。
    理  由
一、按執票人向本票發票人行使追索權時，得聲請法院裁定後強
    制執行，票據法第123條定有明文。惟公司之法定代理人在
    本票上除蓋用公司名章外，又自行簽名或蓋章於本票者，究
    係以代表人之意思，代表公司簽發本票？抑或自為發票人，
    而與公司負共同發票之責任，應就其全體蓋章或簽名之形式
    及趣旨，依社會一般觀念而為判斷。
二、本件抗告人於原審主張：伊執有相對人及原審裁定所列其餘
    相對人展晟營造有限公司、鄭明元為共同發票人，如原裁定
    所示之本票1紙（下稱系爭本票），並免除作成拒絕證書，
    詎屆期提示未獲付款，依票據法第123條聲請裁定許可強制
    執行等情，已據提出系爭本票1紙為證。原裁定意旨略以：
    「…另聲請人（抗告人）請求相對人展晟營造有限公司與其
    法定代理人乙○○負連帶責任云云。惟依聲請人提出之本票
    觀之，該本票之發票人為展晟營造有限公司，乙○○為該公
    司之法定代理人，係代表該公司簽發本票，聲請人請求乙○
    ○與展晟營造有限公司負連帶清償責任，於法不合；另相對
    人丙○○僅為天基營造有限公司之法定代理人，其亦僅係代
    表公司簽發本票，聲請人請求丙○○應負發票人之責，係屬
    無據，應予駁回…」等語，乃准許抗告人對原審裁定所列其
    餘相對人展晟營造有限公司、鄭明元所為裁定准予強制執行
    之聲請，而駁回抗告人對相對人丙○○、乙○○所為裁定准
    予強制執行之聲請。
三、抗告意旨略以：依商業交易習慣，多數法定代理人均以蓋章
    代表公司行使權利，系爭本票票面所載相對人二人亦以蓋章
    代表天基營造有限公司及展晟營造有限公司簽發本票，除此
    之外，相對人二人又親簽在發票人欄，且其親簽所在均未冠
    稱法定代理人之名銜，故相對人二人應皆為發票人，應負發
    票人之責。為此，請求廢棄原裁定不利於抗告人之部分，相
    對人二人與原審裁定所列其餘相對人展晟營造有限公司、鄭
    明元共同簽發之系爭本票，准許得為強制執行等語。
四、經查：
(一)、按在票據上簽名者，依票上所載文義負責，二人以上共同簽
    名時，應連帶負責，票據法第5條固定有明文。惟公司之法
    定代理人在本票上除蓋公司名章外，又自行簽名、蓋章於本
    票者，究係以代表人之意思，代表公司簽發本票，抑或自為
    發票人，而與公司負共同發票之責任，除當事人之真意外，
    尚須就其全體印章、簽名之形式及趣旨，依社會一般觀念而
    為判斷。茲觀系爭本票發票人欄所蓋印章及簽名之形式，依
    序為天基營造有限公司（無公司登記資料）名章及簽名、法
    定代理人之私人印章及簽名，展晟營造有限公司名章及簽名
    、法定代理人之私人印章及簽名（印章部分即俗稱之公司大
    、小章），而上開公司之大小章及簽名均係緊接在一起，相
    對人二人雖未記載係公司之法定代理人之意旨，惟依一般社
    會通念，應認相對人二人僅係以該公司法定代理人之名義簽
    發公司票，並無共同簽發系爭本票之意思。抗告人主張相對
    人二人應負共同發票人之責任，委非足採。
(二)、綜上所述，審視系爭本票全體印章、簽名之形式及趣旨，並
    揆諸一般社會觀念，相對人丙○○、乙○○之印章及簽名，
    係分別立於天基營造有限公司、展晟營造有限公司法定代理
    人之地位，為天基營造有限公司、展晟營造有限公司簽發系
    爭本票，並非自為發票人，而與該公司共同簽發系爭本票。
    則相對人二人既非系爭本票之共同發票人，自毋須負票據上
    之責任。從而，原審駁回抗告人對相對人二人所為裁定准予
    強制執行之聲請，並無違誤。抗告意旨指摘原裁定不當，求
    為廢棄，為無理由，應予駁回。
五、據上論結，本件抗告為無理由，依非訟事件法第46條、第21
    條第2項、第24條第1項，民事訴訟法第495條之1第1項、第4
    49條第1項、第78條，裁定如主文。
中    華    民    國    97    年    10    月    27    日
                  民事第三庭    法  官  張季芬
本裁定正本與原本相同。
如不服本裁定，僅得於收受本裁定正本送達後10日內，以適用法
規顯有錯誤為理由，向本院提出再抗告狀並附具抗告理由，（須
附繕本一份及繳納再抗告裁判費新台幣1,000元），經本院許可
後始可再抗告。
中    華    民    國    97    年    10    月    27    日
                                      書記官  顏惠華


司法院資訊處製作；財團法人民間司法改革基金會備份。
